---
title: "Tarea 4 - Curso Herramientas Practicas para Investigación Reproducible"
author: "Maripaz Castro-Murillo, Galit Akerman-Sánchez & Andrea Romero"
date: "6/11/2020"
output: html_document
---

```{r setup, include=FALSE}
knitr::opts_chunk$set(echo = TRUE)
```

```{r, include=TRUE, echo=FALSE}
library(ggdag)
library(lme4)
library(ggplot2)
library(readr)
Datos_tarea4 <- read.csv("Datos_tarea4.csv")
```

## **Investigación**

#### La presente investigación tiene como objetivo estudiar cómo la diversidad alélica (D) del complejo mayor de histocompatibilidad clase I (CMH-I) de la especie *Pajaritus pajaritus* se ve afectada por la degradación del hábitat (H). Esta especie presenta una amplia distribución desde zonas templadas hasta tropicales, donde se ha visto que en zonas templadas la degradación del hábitat es mayor que en zonas tropicales. A su vez, se ha evidenciado como la diversidad alélica del CMH-I es mayor en zonas tropicales, donde han evolucionado junto con una mayor diversidad de parásitos. 

A continuación se muestra un diagrama causal como hipótesis donde L representa el efecto latitudinal. 

```{r, echo=FALSE, dpi=50}
require(ggdag)
dagified <- dagify(D ~ H,
                   D ~ L,
                   H ~ L,
                   exposure = "H",
                   outcome = "D")

ggdag(dagified, layout = "circle") + theme_dag()
```

## **El estudio realizado**

##### En un periodo de 10 años (A), el equipo trabajó con 60 poblaciones de esta especie, donde en cada una de estas poblaciones 10 individuos fueron muestreados.  Se cuantificaron 5 variables (H1-H5) como indicadores de la degradación del hábitat. A su vez, la variable L, representando el efecto latitudinal fue centrada en cero, al igual que H1 y H5.

## **Análisis de los datos**

Para cumplir con el objetivo de la investigación se realiza primero un análisis exploratorio de los datos:

```{r, include=TRUE, echo=FALSE}
require(ggplot2)
require(lme4)
```

```{r, include=TRUE, echo=TRUE}
D <- Datos_tarea4$D

L <- Datos_tarea4$L

P <- Datos_tarea4$P

H1 <- Datos_tarea4$H1
H2 <- Datos_tarea4$H2
H3 <- Datos_tarea4$H3
H4 <- Datos_tarea4$H4
H5 <- Datos_tarea4$H5

```


```{r}
par(mfrow=c(3,2))
hist(D, main = "Diversidad Alélica", col = "Yellow")
hist(H1, main = "Indicador 1 Degradación del hábitat", col = "Orange")
hist(H2, main = "Indicador 2 Degradación del hábitat", col = "Blue")
hist(H3, main = "Indicador 3 Degradación del hábitat", col = "Green")
hist(H4, main = "Indicador 4 Degradación del hábitat", col = "Red")
hist(H5, main = "Indicador 5 Degradación del hábitat", col = "Brown")

```


Se puede evidenciar, que todas las variables mostradas anteriormente, tienen un comportamiento con tendencia a una curva de Gauss, con alguna que otra excepción.  

Continuando con el análisis preliminar de las relaciones entre variables se realiza, se realizan los siguientes gráficos:

```{r}
par(mfrow=c(3,2))
plot(H1, D, main = "Relación de la diversidad alélica con el indicador 1", type = "b", col= "Orange")
plot(H2, D, main = "Relación de la diversidad alélica con el indicador 2", type = "b", col= "Blue")
plot(H3, D, main = "Relación de la diversidad alélica con el indicador 3", type = "b", col= "Green")
plot(H4, D, main = "Relación de la diversidad alélica con el indicador 4", type = "b", col= "Red")
plot(H5, D, main = "Relación de la diversidad alélica con el indicador 5", type = "b", col= "Brown")
```

Se puede observar de los diferentes gráficos una leve tendencia donde cuando se aumenta el valor del indicador de degradación del hábitat disminuye el valor de D, que hace referencia a la diversidad alélica. Es decir, una leve tendencia a una relación inversamente proporcional entre ambas variables.  

## **Análisis del modelo**

#### **-Trampa 1**
```{r, include=TRUE, echo=TRUE}  
M.1 <- lm(D ~ L + H1 + H2 + H3 + H4+ H5, data = Datos_tarea4)
S.1 <- summary(M.1)
S.1
```

```{r, include=TRUE, echo=TRUE, eval=TRUE}
plot(M.1, 1)

```

#### Interpretación de resultados

Nuestros resultados indican varias cosas, que nuestro modelo explica  un 49% de la variación en la diversidad genética de los pájaros analizados,además podemos decir que en general hay variables incluidas en nuestro modelo que tienen efecto sobre la diversidad genética de los pajaritos.  Las variables L, H3 y H5 presentaron valores de t mayores, lo cual indica que cuanto más alto es el valor t mayor la divergencia entre los coeficientes del modelo y el coeficiente igual a cero.

Es posible concluir que las variables H1, H2 y H4 tienen efecto sobre la diversidad genética de los pájaros en las diferentes poblaciones.

#### Corrección de la trampa 1

Este es un caso tipico de pseudoreplicación, donde tenemos una inflación del tamaño de muestra  si utilizamos los pájaros como unidad de muestreo. No se deben usar los individuos como unidad de muestreo ya que entre ellos son dependientes. La unidad de muestreo que realmente es independiente entre sí, son las poblaciones. De esta forma se realiza o el promedio de los individuos por población o bien un modelo mixto utilizando como interacción las poblaciones. 

En este caso, estaríamos pasando de un tamaño de muestra de 600 a 60. A su vez, a la hora de reportar una significacia es importante acoplar el valor de p. Y tambiénn es importante reportar los resultados junto con el valor de incertidumbre asociado a los resultados obtenidos, en este caso a utilizar el error estándar. 

```{r}
M.1_Correccion <- lmer(D ~ L + H1 + H2 + H3 + H4+ H5 + (1|P), data = Datos_tarea4)
S.2<-summary(M.1_Correccion)
```

```{r}

#Se crean vectores vacíos
#Efecto estimado
V.m1 <- NULL
V.m2 <- NULL

#Error estandar del efecto estimado
V.s1 <- NULL
V.s2 <- NULL

V.m1 <- append(V.m1, S.1$coefficients[2, 1])
V.s1 <- append(V.s1, S.1$coefficients[2, 2])

V.m2 <- append(V.m2, S.2$coefficients[2, 1])
V.s2 <- append(V.s2, S.2$coefficients[2, 2])

Cuadro.Comparativo<- 
  data.frame(
  "Modelo" = c("Numero total de pajaros", "Modelo Mixto"), #Se realiza un cuadro para ver las diferencias entre los valores de promedios de residuos y errores estándar
  "Efecto promedio" =c(V.m1, V.m2),
  "Desviacion estandar" =c(V.s1, V.s2))
Cuadro.Comparativo
```


Como se puede observar en el cuadro, el valor de beta, el promedio de los residuos es el mismo pero la desviación estándar varía entre los dos modelos. Siendo mucho menor la desviación estándar cuando realizo pseudoreplicación. Es decir estaría falsamente mas segura de mi resultado, cuando en realidad tiene mayor incertidumbre.

Por último se pueden comparar los intervalos de confianza, para comprobar lo anterior para cada una de las variables estudiadas.
```{r}
Inter.trampa <- confint(M.1)
Inter.correccion <- confint(M.1_Correccion)
Inter.trampa
Inter.correccion
```

Se puede notar que los intervalos de confianza son mas grandes para el modelo lineal mixto que para el modelo lineal simple.

Se puede notar además, que en el plot de los residuales existe un patrón y no una dispersión homogénea. 
A su vez se propone la utilización de un modelo generalizado de la familia poisson, ya que como se puede notar en los histogramas, la variable respuesta es en realidad un conteo. A continuación se presenta el modelo poisson:

```{r}
library(lme4)
M.1_Poisson <- glmer(D ~ L + H1 + H2 + H3 + H4 + H5 + (1|P), family = "poisson", data = Datos_tarea4)
summary(M.1_Poisson)
```

&nbsp;
-------


#### **-Trampa 2**

En esta ocasión, se realizan dos modelos diferentes, a partir de la variable de efecto latitudinal (L). Esto se realiza ya que, la especie de estudio tiene un amplio rango de distribución, donde las características de los individuos en zonas templadas y tropicales varía, de esta forma aumentando la variabilidad entre los individuos muestreados y por lo tanto obteniendo una mayor desviación estándar en los futuros resultados.

Para esto, la variable L, que esta centrada en cero es corregida a su estado normal de la siguiente forma: 
```{r}
Datos_tarea4$L.o <- Datos_tarea4$L*10 + 20 #Para obtener los datos originales en grados
summary(Datos_tarea4$L.o)
head(Datos_tarea4) #La base con la variable nueva L.o integrada
```

Podemos observar que el punto máximo es de 47.40 y el mínimo de -0.80. Es importante aclarar que revertir esta variable a su forma normal y no centrada en cero, no afecta en nada los resultados del experimento. Este acto fue realizado para poder separar aquellos individuos que se encuentran en zonas templadas y aquellos en zonas tropicales. 

Ahora bien, se tomara como referencia el trópico de cáncer que se encuentra a 23.5 grados. Se puede confirmar ingresando al siguiente enlace [Coordenadas  Trópico de Cáncer](https://es.wikipedia.org/wiki/Tr%C3%B3pico_de_C%C3%A1ncer). Donde a valores en la variable L.o mas altos que 23.5, se tomaran como zona templada, y mas bajo que 23.5 como zona tropical. 

```{r}
Zona_templada<- subset(x = Datos_tarea4, subset = L.o > 23.5)
Zona_tropical<- subset(x = Datos_tarea4, subset = L.o < 23.5)
```

A continuación se realizan gráficos con los grupos de zona templada y zona tropical. Primero se genera la variable categórica de Zona.  
```{r}
Datos_tarea4$Zona <- ifelse(Datos_tarea4$L.o > 23.5, 1, 0) #Donde 1 son zonas templadas y 0 son zonas tropicales
Datos_tarea4$Zona <- as.character(Datos_tarea4$Zona)
Datos_tarea4$Zona[Datos_tarea4$Zona == '1'] <- 'Templada' #Cambio de nombre: De 1 a Templada
Datos_tarea4$Zona[Datos_tarea4$Zona == '0'] <- 'Tropical' #Cambio de nombre: De 0 a Tropical
par(mfrow=c(3,2)) 
boxplot(D ~ Datos_tarea4$Zona, ylab = "Diversidad Alélica" , xlab = "Zona", col = "Yellow")
boxplot(H1 ~ Datos_tarea4$Zona, ylab = "Indicador de Degradación del Hábitat 1" , xlab = "Zona", col = "Orange")
boxplot(H2 ~ Datos_tarea4$Zona, ylab = "Indicador de Degradación del Hábitat 2" , xlab = "Zona", col = "Blue")
boxplot(H3 ~ Datos_tarea4$Zona, ylab = "Indicador de Degradación del Hábitat 3" , xlab = "Zona", col = "Green")
boxplot(H4 ~ Datos_tarea4$Zona, ylab = "Indicador de Degradación del Hábitat 4" , xlab = "Zona", col = "Red")
boxplot(H5 ~ Datos_tarea4$Zona, ylab = "Indicador de Degradación del Hábitat 5" , xlab = "Zona", col = "Brown")
```

Se puede evidenciar, como algunas variables como la diversidad alélica presentan diferencias entre las dos zonas, templada y tropical. 

Como el objetivo es comparar entre los dos modelos  y entre sus variables, se plantea normalizar todas las variables con el siguiente comando
```{r}
Zona_templada_N <- scale(Zona_templada)
Zona_templada_N <- data.frame(Zona_templada_N)

Zona_tropical_N <- scale(Zona_tropical)
Zona_tropical_N <- data.frame(Zona_tropical_N)

```


### Se realizan los siguientes modelos:

Para los modelos se utiliza el paquete [lmerTest](https://cran.r-project.org/web/packages/lmerTest/lmerTest.pdf). A su vez, la interpretación es apoyada por [este artículo](https://journals.plos.org/plosone/article?id=10.1371/journal.pone.0084162#s3) donde se utiliza e interpreta un modelo lineal mixto.   

##### -Modelo para ver el efecto de la degradación del hábitat y el efecto latitudinal en la diversidad alélica para poblaciones en zonas templadas
```{r}
library(lmerTest) #Se utiliza el paquete para comparar valores de p de las variables entre modelos
M.Templado<- lmer(D ~ L + H1 + H2 + H3 + H4 + H5 + (1|P), data = Zona_templada_N)
summary(M.Templado)
```

##### -Modelo para ver el efecto de la degradación del hábitat y el efecto latitudinal en la diversidad alélica para poblaciones en zonas tropicales
```{r}
M.Tropical <- lmer(D ~ L + H1 + H2 + H3 + H4+ H5 + (1|P), data = Zona_tropical_N)
summary(M.Tropical)

```

#### Interpretación de resultado

Los resultados anteriores demuestran como en las zonas templadas, todos los indicadores de degradación del hábitat afectan negativamente la diversidad alélica de los pájaros, mientras que en las zonas tropicales los indicadores H3 y H5 afectan positivamente la variable respuesta D. Por otro lado, podemos observar que los indicadores H1 (se= 0.14, t-value= -2.14, p-value= 0.0451) y H4 (se= 0.15, t-value= -4.15, p-value= 0.0005) afectan significativamente la diversidad alélica del complejo CMH-I de *Pajaritus pajaritus* en **zonas templadas**. Mientras que en **zonas tropicales** únicamente el indicador H4 tiene un efecto significativo sobre la diversidad alélica (se= 0.17, t-value= -3.81, p-value= 0.000764).  


&nbsp;
-------


#### **-Trampa 3**

#### **-Corrección Trampa 3**

Similar a lo que ocurrió en la trampa 1, aquí tenemos un caso tipico de pseudoreplicación, donde tenemos una inflación del tamaño de muestra  si utilizamos los pájaros como unidad de muestreo. La diferencia con la trampa 1 es que en este caso se dividieron los individuos por ubicación con respecto a la latitud, pero las unidades de muestreo siguen siendo los pájaros, no las poblaciones. No se deben usar los individuos como unidad de muestreo ya que entre ellos son dependientes. La unidad de muestreo que realmente es independiente entre sí, son las poblaciones. De esta forma se realiza o el promedio de los individuos por población o bien un modelo mixto utilizando como interacción las poblaciones. 

Si no se realiza la corrección por poblaciones el modelo sería el siguiente:

```{r}
M.1_sincorregir <- lm(D ~ L + H1 + H2 + H3 + H4 + H5, data = Zona_tropical)
S.1_sincorregir <- summary(M.1_sincorregir)
S.1_sincorregir


```{r}
M.1_Correccion3 <- lmer(D ~ L + H1 + H2 + H3 + H4 + H5 + (1|P), data = Zona_tropical)
S.1_Correccion3 <- summary(M.1)
S.1_Correccion3
```

```{r}
M.2_sincorregir <- lm(D ~ L + H1 + H2 + H3 + H4 + H5, data = Zona_templada)
S.2_sincorregir <- summary(M.2_sincorregir)
S.2_sincorregir


```{r}
M.2_Correccion3 <- lmer(D ~ L + H1 + H2 + H3 + H4 + H5 + (1|P), data = Zona_templada)
S.2_Correccion3 <- summary(M.1)
S.2_Correccion3
```


Para comparar los resultados de zona tropical con y sin corrección:

```{r}

#Se crean vectores vacíos
#Efecto estimado
V.m1 <- NULL
V.m2 <- NULL

#Error estandar del efecto estimado
V.s1 <- NULL
V.s2 <- NULL

V.m1 <- append(V.m1, S.1_sincorregir$coefficients[2, 1])
V.s1 <- append(V.s1, S.1_sincorregir$coefficients[2, 2])

V.m2 <- append(V.m2, S.1_Correccion3$coefficients[2, 1])
V.s2 <- append(V.s2, S.1_Correccion3$coefficients[2, 2])

Cuadro.Comparativo<- 
  data.frame(
    "Modelo" = c("Numero total de pajaros", "Modelo Mixto"), #Se realiza un cuadro para ver las diferencias entre los valores de promedios de residuos y errores estándar
    "Efecto promedio" =c(V.m1, V.m2),
    "Desviacion estandar" =c(V.s1, V.s2))
Cuadro.Comparativo
```
Para comparar los resultados de zona templada con y sin corrección:

```{r}
#Se crean vectores vacíos
#Efecto estimado
V.m1 <- NULL
V.m2 <- NULL

#Error estandar del efecto estimado
V.s1 <- NULL
V.s2 <- NULL

V.m1 <- append(V.m1, S.2_sincorregir$coefficients[2, 1])
V.s1 <- append(V.s1, S.2_sincorregir$coefficients[2, 2])

V.m2 <- append(V.m2, S.2_Correccion3$coefficients[2, 1])
V.s2 <- append(V.s2, S.2_Correccion3$coefficients[2, 2])

Cuadro.Comparativo<- 
  data.frame(
    "Modelo" = c("Numero total de pajaros", "Modelo Mixto"), #Se realiza un cuadro para ver las diferencias entre los valores de promedios de residuos y errores estándar
    "Efecto promedio" =c(V.m1, V.m2),
    "Desviacion estandar" =c(V.s1, V.s2))
Cuadro.Comparativo
```

Como se puede observar en el cuadro, el promedio de los residuos varía, siendo este menor cuando se hace el modelo utilizando las poblaciones como unidades de muestreo. La desviación estándar también varía entre los dos modelos, resultando menor al hacer la corrección.

En comparación con los resultados obtenidos cuando hubo pseudoreplicación, para la zona templada es posible concluir que los indicadores H1, H2, H3 y H4 afectan significativamente la diversidad alélica del complejo CMH-I de *Pajaritus pajaritus* en **zonas templadas**. Con respecto a las zonas tropicales es posible concluir que los indicadores H1 afectan significativamente la diversidad alélica del complejo CMH-I de *Pajaritus pajaritus*. Además, interesante destacar que en este modelo la población afecta también la diversidad alélica.
