---
title: "Tarea 4: Curso herramientas prácticas para investigación reproducible"
author: "Maripaz Castro-Murillo, Galit Akerman-Sánchez & Andrea Romero"
date: "19/11/2020"
output: html_document
---


```{r, include=FALSE, echo=FALSE}
require(ggplot2)
require(lme4)
```

```{r, include=FALSE, echo=TRUE}
Datos_tarea4 <- read.csv("Datos_tarea4.csv")

D <- Datos_tarea4$D

L <- Datos_tarea4$L

P <- Datos_tarea4$P

H1 <- Datos_tarea4$H1
H2 <- Datos_tarea4$H2
H3 <- Datos_tarea4$H3
H4 <- Datos_tarea4$H4
H5 <- Datos_tarea4$H5

```

-------


### **Corrección trampa 2**

En esta ocasión, se realizan dos modelos diferentes, a partir de la variable de efecto latitudinal (L). Esto se realiza ya que, la especie de estudio tiene un amplio rango de distribución, donde las características de los individuos en zonas templadas y tropicales varía. Viviendo en hábitats tan diferentes como lo son aquellos templados y tropicales, los pájaros pueden presentar variaciones importantes entre ellos por el simple hecho de ser de una zona u otro. Es por esta razón que se realizan dos modelos, evitando así el aumento de la variabilidad entre los individuos muestreados y una desviación estándar alta en los futuros resultados.

Para esto, la variable L, que esta centrada en cero es corregida a su estado normal de la siguiente forma: 
```{r}
Datos_tarea4$L.o <- Datos_tarea4$L*10 + 20 #Para obtener los datos originales en grados
summary(Datos_tarea4$L.o)
head(Datos_tarea4) #La base con la variable nueva L.o integrada
```

Podemos observar que el punto máximo es de 47.40 y el mínimo de -0.80. Es importante aclarar que revertir esta variable a su forma normal y no centrada en cero, no afecta en nada los resultados del experimento. Este acto fue realizado para poder separar aquellos individuos que se encuentran en zonas templadas y aquellos en zonas tropicales. 

Ahora bien, se tomara como referencia el trópico de cáncer que se encuentra a 23.5 grados. Se puede confirmar ingresando al siguiente enlace [Coordenadas  Trópico de Cáncer](https://es.wikipedia.org/wiki/Tr%C3%B3pico_de_C%C3%A1ncer). Donde a valores en la variable L.o más altos que 23.5, se tomaran como zona templada, y más bajo que 23.5 como zona tropical. 

```{r}
Zona_templada<- subset(x = Datos_tarea4, subset = L.o > 23.5)
Zona_tropical<- subset(x = Datos_tarea4, subset = L.o < 23.5)
```

A continuación, se realizan gráficos con los grupos de zona templada y zona tropical. Primero se genera la variable categórica de Zona:  
```{r}
Datos_tarea4$Zona <- ifelse(Datos_tarea4$L.o > 23.5, 1, 0) #Donde 1 son zonas templadas y 0 son zonas tropicales
Datos_tarea4$Zona <- as.character(Datos_tarea4$Zona)
Datos_tarea4$Zona[Datos_tarea4$Zona == '1'] <- 'Templada' #Cambio de nombre: De 1 a Templada
Datos_tarea4$Zona[Datos_tarea4$Zona == '0'] <- 'Tropical' #Cambio de nombre: De 0 a Tropical
par(mfrow=c(3,2)) 
boxplot(D ~ Datos_tarea4$Zona, ylab = "Diversidad Alélica" , xlab = "Zona", col = "Yellow")
boxplot(H1 ~ Datos_tarea4$Zona, ylab = "Indicador de Degradación del Hábitat 1" , xlab = "Zona", col = "Orange")
boxplot(H2 ~ Datos_tarea4$Zona, ylab = "Indicador de Degradación del Hábitat 2" , xlab = "Zona", col = "Blue")
boxplot(H3 ~ Datos_tarea4$Zona, ylab = "Indicador de Degradación del Hábitat 3" , xlab = "Zona", col = "Green")
boxplot(H4 ~ Datos_tarea4$Zona, ylab = "Indicador de Degradación del Hábitat 4" , xlab = "Zona", col = "Red")
boxplot(H5 ~ Datos_tarea4$Zona, ylab = "Indicador de Degradación del Hábitat 5" , xlab = "Zona", col = "Brown")
```

Se puede evidenciar como algunas variables como la diversidad alélica presentan diferencias en la zonas templadas y en zonas tropicales. 


##### **Se realizan los siguientes modelos:**

Los análisis presentados a continuación son independientes entre sí, es decir, se investigó cada zona por aparte el efecto de las variables indicadoras de degradación de hábitat sobre la diversidad alélica del CMH-I de las 60 poblaciones de *P. pajaritus*. 

##### -Modelo para ver el efecto de la degradación del hábitat y el efecto latitudinal en la diversidad alélica para poblaciones en zonas templadas:
```{r}
M.Templado<- lm(D ~ L + H1 + H2 + H3 + H4 + H5 + (1|P), data = Zona_templada)
summary(M.Templado)

```

##### -Modelo para ver el efecto de la degradación del hábitat y el efecto latitudinal en la diversidad alélica para poblaciones en zonas tropicales:
```{r}
M.Tropical <- lm(D ~ L + H1 + H2 + H3 + H4 + H5 + (1|P), data = Zona_tropical)
summary(M.Tropical)

```

##### **Interpretación del resultado**

Los resultados del análisis demuestran como los indicadores de degradación del hábitat H1-H4 tienen un efecto significativo (de manera negativa) sobre la diversidad alélica en las poblaciones templadas. Por otro lado, los indicadores H1, H4 y H5 afectan significativamente (de manera positiva) la diversidad alélica del CMH-I de *P. pajaritus* en zonas tropicales. 

