---
title: "Tarea 4 - Curso Herramientas Practicas para Investigación Reproducible"
author: "Maripaz Castro-Murillo, Galit Akerman-Sánchez & Andrea Romero"
date: "6/11/2020"
output: html_document
---

```{r setup, include=FALSE}
knitr::opts_chunk$set(echo = TRUE)
```

```{r, include=TRUE, echo=FALSE}
library(ggdag)
library(lme4)
library(ggplot2)
library(readr)
Datos_tarea4 <- read_csv("Datos_tarea4.csv")
```

## **Investigación**

#### La presente investigación tiene como objetivo estudiar cómo la diversidad alélica (D) del complejo mayor de histocompatibilidad clase I (CMH-I) de la especie *Pajaritus pajaritus* se ve afectada por la degradación del hábitat (H). Esta especie presenta una amplia distribución desde zonas templadas hasta tropicales, donde se ha visto que en zonas templadas la degradación del hábitat es mayor que en zonas tropicales. A su vez, se ha evidenciado como la diversidad alélica del CMH-I es mayor en zonas tropicales, donde han evolucionado junto con una mayor diversidad de parásitos. 

A continuación se muestra un diagrama causal como hipótesis donde L representa el efecto latitudinal. 

```{r, echo=FALSE, dpi=50}
require(ggdag)
dagified <- dagify(D ~ H,
                   D ~ L,
                   H ~ L,
                   exposure = "H",
                   outcome = "D")

ggdag(dagified, layout = "circle") + theme_dag()
```

## **El estudio realizado**

##### En un periodo de 10 años (A), el equipo trabajó con 60 poblaciones de esta especie, donde en cada una de estas poblaciones 10 individuos fueron muestreados.  Se cuantificaron 5 variables (H1-H5) como indicadores de la degradación del hábitat. A su vez, la variable L, representando el efecto latitudinal fue centrada en cero, al igual que H1 y H5.

## **Análisis de los datos**

Para cumplir con el objetivo de la investigación se realiza primero un análisis exploratorio de los datos:

```{r, include=TRUE, echo=FALSE}
require(ggplot2)
require(lme4)
```

```{r, include=TRUE, echo=TRUE}
D <- Datos_tarea4$D

L <- Datos_tarea4$L

P <- Datos_tarea4$P

H1 <- Datos_tarea4$H1
H2 <- Datos_tarea4$H2
H3 <- Datos_tarea4$H3
H4 <- Datos_tarea4$H4
H5 <- Datos_tarea4$H5

```


```{r}
par(mfrow=c(3,2))
hist(D, main = "Diversidad Alélica", col = "Yellow")
hist(H1, main = "Indicador 1 Degradación del hábitat", col = "Orange")
hist(H2, main = "Indicador 2 Degradación del hábitat", col = "Blue")
hist(H3, main = "Indicador 3 Degradación del hábitat", col = "Green")
hist(H4, main = "Indicador 4 Degradación del hábitat", col = "Red")
hist(H5, main = "Indicador 5 Degradación del hábitat", col = "Brown")

```


Se puede evidenciar, que todas las variables mostradas anteriormente, tienen un comportamiento con tendencia a una curva de Gauss, con alguna que otra excepción.  

Continuando con el análisis preliminar de las relaciones entre variables se realiza, se realizan los siguientes gráficos:

```{r}
par(mfrow=c(3,2))
plot(H1, D, main = "Relación de la diversidad alélica con el indicador 1", type = "b", col= "Orange")
plot(H2, D, main = "Relación de la diversidad alélica con el indicador 2", type = "b", col= "Blue")
plot(H3, D, main = "Relación de la diversidad alélica con el indicador 3", type = "b", col= "Green")
plot(H4, D, main = "Relación de la diversidad alélica con el indicador 4", type = "b", col= "Red")
plot(H5, D, main = "Relación de la diversidad alélica con el indicador 5", type = "b", col= "Brown")
```

Se puede observar de los diferentes gráficos una leve tendencia donde cuando se aumenta el valor del indicador de degradación del hábitat disminuye el valor de D, que hace referencia a la diversidad alélica. Es decir, una leve tendencia a una relación inversamente proporcional entre ambas variables.  

## **Análisis del modelo**

#### **-Trampa 1**
```{r, include=TRUE, echo=TRUE}  
M.1 <- lm(D ~ L + H1 + H2 + H3 + H4+ H5, data = Datos_tarea4)
S.1 <- summary(M.1)
S.1
```

```{r, include=TRUE, echo=TRUE, eval=TRUE}
plot(M.1, 1)

```

#### Interpretación de resultados

Nuestros resultados indican varias cosas, que nuestro modelo explica  un 49% de la variación en la diversidad genética de los pájaros analizados,además podemos decir que en general hay variables incluidas en nuestro modelo que tienen efecto sobre la diversidad genética de los pajaritos.  Las variables L, H3 y H5 presentaron valores de t mayores, lo cual indica que cuanto más alto es el valor t mayor la divergencia entre los coeficientes del modelo y el coeficiente igual a cero.

Es posible concluir que las variables H1, H2 y H4 tienen efecto sobre la diversidad genética de los pájaros en las diferentes poblaciones.


&nbsp;
-------


#### **-Trampa 2**

En esta ocasión, se realizan dos modelos diferentes, a partir de la variable de efecto latitudinal (L). Esto se realiza ya que, la especie de estudio tiene un amplio rango de distribución, donde las características de los individuos en zonas templadas y tropicales varía, de esta forma aumentando la variabilidad entre los individuos muestreados y por lo tanto obteniendo una mayor desviación estándar en los futuros resultados.

Para esto, la variable L, que esta centrada en cero es corregida a su estado normal de la siguiente forma: 
```{r}
Datos_tarea4$L.o <- Datos_tarea4$L*10 + 20 #Para obtener los datos originales en grados
summary(Datos_tarea4$L.o)
head(Datos_tarea4) #La base con la variable nueva L.o integrada
```

Podemos observar que el punto máximo es de 47.40 y el mínimo de -0.80. Es importante aclarar que revertir esta variable a su forma normal y no centrada en cero, no afecta en nada los resultados del experimento. Este acto fue realizado para poder separar aquellos individuos que se encuentran en zonas templadas y aquellos en zonas tropicales. 

Ahora bien, se tomara como referencia el trópico de cáncer que se encuentra a 23.5 grados. Se puede confirmar ingresando al siguiente enlace [Coordenadas  Trópico de Cáncer](https://es.wikipedia.org/wiki/Tr%C3%B3pico_de_C%C3%A1ncer). Donde a valores en la variable L.o mas altos que 23.5, se tomaran como zona templada, y mas bajo que 23.5 como zona tropical. 

```{r}
Zona_templada<- subset(x = Datos_tarea4, subset = L.o > 23.5)
Zona_tropical<- subset(x = Datos_tarea4, subset = L.o < 23.5)
```

A continuación se realizan gráficos con los grupos de zona templada y zona tropical. Primero se genera la variable categórica de Zona.  
```{r}
Datos_tarea4$Zona <- ifelse(Datos_tarea4$L.o > 23.5, 1, 0) #Donde 1 son zonas templadas y 0 son zonas tropicales
Datos_tarea4$Zona <- as.character(Datos_tarea4$Zona)
Datos_tarea4$Zona[Datos_tarea4$Zona == '1'] <- 'Templada' #Cambio de nombre: De 1 a Templada
Datos_tarea4$Zona[Datos_tarea4$Zona == '0'] <- 'Tropical' #Cambio de nombre: De 0 a Tropical
par(mfrow=c(3,2)) 
boxplot(D ~ Datos_tarea4$Zona, ylab = "Diversidad Alélica" , xlab = "Zona", col = "Yellow")
boxplot(H1 ~ Datos_tarea4$Zona, ylab = "Indicador de Degradación del Hábitat 1" , xlab = "Zona", col = "Orange")
boxplot(H2 ~ Datos_tarea4$Zona, ylab = "Indicador de Degradación del Hábitat 2" , xlab = "Zona", col = "Blue")
boxplot(H3 ~ Datos_tarea4$Zona, ylab = "Indicador de Degradación del Hábitat 3" , xlab = "Zona", col = "Green")
boxplot(H4 ~ Datos_tarea4$Zona, ylab = "Indicador de Degradación del Hábitat 4" , xlab = "Zona", col = "Red")
boxplot(H5 ~ Datos_tarea4$Zona, ylab = "Indicador de Degradación del Hábitat 5" , xlab = "Zona", col = "Brown")
```

Se puede evidenciar, como algunas variables como la diversidad alélica presentan diferencias entre las dos zonas, templada y tropical. 

Como el objetivo es comparar entre los dos modelos  y entre sus variables, se plantea normalizar todas las variables con el siguiente comando
```{r}
Zona_templada_N <- scale(Zona_templada)
Zona_templada_N <- data.frame(Zona_templada_N)

Zona_tropical_N <- scale(Zona_tropical)
Zona_tropical_N <- data.frame(Zona_tropical_N)

```


### Se realizan los siguientes modelos:

Para los modelos se utiliza el paquete [lmerTest](https://cran.r-project.org/web/packages/lmerTest/lmerTest.pdf). A su vez, la interpretación es apoyada por [este artículo](https://journals.plos.org/plosone/article?id=10.1371/journal.pone.0084162#s3) donde se utiliza e interpreta un modelo lineal mixto.   

##### -Modelo para ver el efecto de la degradacion del habitat y el efecto latitudinal en la diversidad alélica para poblaciones en zonas templadas
```{r}
library(lmerTest) #Se utiliza el paquete para comparar valores de p de las variables entre modelos
M.Templado<- lmer(D ~ L + H1 + H2 + H3 + H4 + H5 + (1|P), data = Zona_templada_N)
summary(M.Templado)
```

##### -Modelo para ver el efecto de la degradacion del habitat y el efecto latitudinal en la diversidad alélica para poblaciones en zonas tropicales
```{r}
M.Tropical <- lmer(D ~ L + H1 + H2 + H3 + H4+ H5 + (1|P), data = Zona_tropical_N)
summary(M.Tropical)

```

#### Interpretación de resultado

Los resultados anteriores demuestran como en las zonas templadas, todos los indicadores de degradación del hábitat afectan negativamente la diversidad alélica de los pájaros, mientras que en las zonas tropicales los indicadores H3 y H5 afectan positivamente la variable respuesta D. Por otro lado, podemos observar que los indicadores H1 (se= 0.14, t-value= -2.14, p-value= 0.0451) y H4 (se= 0.15, t-value= -4.15, p-value= 0.0005) afectan significativamente la diversidad alélica del complejo CMH-I de *Pajaritus pajaritus* en **zonas templadas**. Mientras que en **zonas tropicales** únicamente el indicador H4 tiene un efecto significativo sobre la diversidad alélica (se= 0.17, t-value= -3.81, p-value= 0.000764).  


&nbsp;
-------


#### **-Trampa 3**
